【裁判字號】    98,易,97
【裁判日期】    980218
【裁判案由】    家庭暴力防治法
【裁判全文】
臺灣臺北地方法院刑事判決                98年度易字第97號
公  訴  人  臺灣臺北地方法院檢查署檢察官
被      告  甲○○
上列被告因違反家庭暴力防治法案件，經檢察官提起公訴（九十
七年度偵字第二五二五四號），被告於審理中為有罪之陳述，經
本院裁定改行簡式審判程序，判決如下：
    主  文
甲○○違反法院依家庭暴力防治法第十四條所為禁止實施家庭暴
力之通常保護令裁定，累犯，處有期徒刑陸月，如易科罰金，以
新臺幣壹仟元折算壹日。
    事  實
一、甲○○前於民國九十四年間，因違反家庭暴力防治法案件，
    經本院以九十四年度簡字第一二一七號判決判處有期徒刑三
    月確定，復因違反家庭暴力防治法案件，經本院以九十四年
    度簡字第一九一三號判決判處有期徒刑五月確定，上開二罪
    經本院以九十四年度聲字第一六八九號裁定定其應執行刑為
    有期徒刑七月，於九十五年六月二十六日縮刑期滿執行完畢
    。詎仍不知悔改，明知其係乙○○之子，二人間有家庭暴力
    防治法第三條第三款規定之家庭成員關係，且本院於九十七
    年六月十九日以九十七年度家護字第一八七號民事通常保護
    令，裁定其不得對乙○○實施身體或精神上不法侵害之行為
    、不得騷擾、接觸乙○○，保護令有效期間為一年，甲○○
    竟基於違反上揭保護令之犯意，於九十七年十一月十三日下
    午二時許，飲酒後（尚未達不能辨識其行為違法或欠缺依其
    辨識而行為之能力之程度）因不滿乙○○未搭載其至臺灣高
    等法院開庭，而在臺北市○○區○○街五百巷十三號乙○○
    之住處大聲咆哮，以「操你老母」之詞辱罵乙○○，有違反
    保護令之行為。
二、案經臺北市政府警察局信義分局報告臺灣臺北地方法院檢察
    署檢察官偵查起訴。
    理  由
一、本件被告所犯非死刑、無期徒刑、最輕本刑為三年以上有期
    徒刑之罪，或高等法院管轄第一審之案件，被告於本院審理
    中，就被訴事實為有罪之陳述，經告以簡式審判程序之旨，
    並聽取檢察官及被告之意見後，本院裁定進行簡式審判程序
    ，是本件之證據調查，依刑事訴訟法第二百七十三條之二規
    定，不受同法第一百五十九條第一項、第一百六十一條之二
    、第一百六十一條之三、第一百六十三條之一及第一百六十
    四條至第一百七十條規定之限制，合先敘明。
二、訊據被告坦認其係乙○○之子，明知本院九十七年度家護字
    第一八七號民事通常保護令，裁定其不得對乙○○實施身體
    或精神上不法侵害之行為、不得騷擾、接觸乙○○，保護令
    有效期間為一年，其於九十七年十一月十三日下午二時許，
    飲酒後因不滿乙○○未搭載其至臺灣高等法院開庭，而在臺
    北市○○區○○街五百巷十三號乙○○之住處大聲咆哮，以
    「操你老母」之詞辱罵乙○○等情，惟辯稱其係飲酒後無意
    識而為本件犯行云云。經查，本案發生時間係九十七年十一
    月十三日下午二時許，案發後經被害人乙○○報警處理，被
    告於同日下午二時五分起至二時四十分止，經警製作筆錄時
    ，可逐一清晰回答警方所詢問之問題，表明其自出獄後均無
    在住處喝酒之習慣，經警方詢問有無意見需補充時，另答稱
    其家暴殺人未遂案件審理進度及案發當日開庭等細節事項，
    有調查筆錄一份在卷可佐（偵查卷第六至八頁參照），若被
    告確因飲用酒類於案發當時已達喪失意識之程度，如何於案
    發後五分鐘之警詢時，仍可詳細回答問題、辯駁犯行且應對
    自如？另被告於本院審理中供稱：高等法院法官當庭告知我
    父親帶我到高等法院開庭，並無書面通知，因我不知情，所
    以當天沒有出庭，我父親就去告訴警察說我在家裡睡覺沒有
    出庭，後來法警有來拘提我，我就被帶到派出所，我從派出
    所回家後就很憤怒不平，就辱罵我父親三字經，而違反保護
    令等語（本院卷第十七頁反面參照），是被告尚可明確陳述
    本件案發之始末緣由，足認被告為本件犯行時，尚未因飲酒
    致不能辨識其行為違法或欠缺依其辨辯而行為之能力。此外
    ，復有被害人乙○○之證述及本院九十七年度家護字第一八
    七號通常保護令、臺北市政府警察局信義分局處理家庭暴力
    與兒少保護案件調查紀錄（通報表）在卷可查，被告犯行洵
    堪認定，應依法論科。
三、被告違反本院家事法庭依家庭暴力防治法第十四條第一項第
    一款所為之裁定而對被害人乙○○實施家庭暴力，核其所為
    係犯家庭暴力防治法第六十一條第一款之罪。查被告有如事
    實一之部分所載之犯罪科刑執行情形，有臺灣高等法院被告
    前案紀錄表一份在卷可稽，其前受有期徒刑執行完畢，於五
    年以內故意再犯本件有期徒刑以上之罪，為累犯，應依刑法
    第四十七條第一項之規定加重其刑。爰審酌被告明知有保護
    令之存在而仍違反之，甫因違反家庭暴力防治法案件執行完
    畢後仍再次違反，惟此次違反之情節尚非重大等一切情狀，
    量處如主文所示之刑，並諭知易科罰金之折算標準。
據上論斷，應依刑事訴訟法第二百八十四條之一、第二百七十三
條之一第一項、第二百九十九條第一項前段，家庭暴力防治法第
六十一條第一款，刑法第十一條前段、第四十七條第一項、第四
十一條第一項前段，判決如主文。
中    華    民    國    98    年    2     月    18    日
                  刑事第九庭    法  官  徐淑芬
以上正本證明與原本無異。
如不服本判決，應於判決送達後十日內向本院提出上訴狀（應抄
附繕本）。被害人乙○○如對於本判決不服者，應具備理由請求
檢察官上訴，其上訴期間之計算係以檢察官收受判決正本之日期
為準。
                                書記官  呂慧娟
中    華    民    國    98    年    2     月    18    日
附錄本案論罪科刑法條全文：
家庭暴力防治法第六十一條
違反法院依第十四條第一項、第十六條第三項所為之下列裁定者
，為本法所稱違反保護令罪，處三年以下有期徒刑、拘役或科或
併科新臺幣十萬元以下罰金：
一、禁止實施家庭暴力。
二、禁止騷擾、接觸、跟蹤、通話、通信或其他非必要之聯絡行為。
三、遷出住居所。
四、遠離住居所、工作場所、學校或其他特定場所。
五、完成加害人處遇計畫。


司法院資訊處製作；財團法人民間司法改革基金會備份。
